【裁判字號】    98,上訴,769
【裁判日期】    980824
【裁判案由】    違反毒品危害防制條例
【裁判全文】
臺灣高等法院高雄分院刑事判決         98年度上訴字第769號
上  訴  人  臺灣高雄地方法院檢察署檢察官
被      告  甲○○
指定辯護人  樓嘉君律師
上列上訴人因被告違反毒品危害防制條例案件，不服臺灣高雄地
方法院97年訴字第1274號中華民國98年4 月23日第一審判決（起
訴案號：臺灣高雄地方法院檢察署97年度偵字第17834 號），提
起上訴，本院判決如下：
    主  文
上訴駁回。
    理  由
壹、證據能力部分：
一、被告以外之人於審判外之陳述，雖不符刑事訴訟法第159 條
    之1 至之4 等4 條之規定，而經當事人於審判程序同意作為
    證據，法院審酌該言詞陳述作成時之情況，認為適當者，亦
    得為證據；刑事訴訟法第159 條之5 第1 項定有明文。證人
    林依婷於警詢中所為陳述，雖屬傳聞證據，惟經檢察官、被
    告甲○○（下稱被告）暨辯護人於本院審理時表示同意作為
    證據使用，且經本院審酌林依婷於警詢之陳述，並無不法採
    證之情形，應認具有證據能力。
二、偵查中有關鑑定人之選任及鑑定機關之囑託，依刑事訴訟法
    第198 條及第208 條之規定，應由檢察官為之，而鑑定人及
    鑑定機關實施鑑定或審查之人所為之言詞或書面報告，即為
    傳聞證據之例外，具有證據能力。是檢察官對偵查中之案件
    ，認須實施鑑定者，固應就具體個案，選任鑑定人或囑託鑑
    定機關為之；但對司法警察機關調查中之案件，或有量大或
    急迫之情形，為因應實務之現實需求，如檢察官針對該類案
    件之性質，認為當然有鑑定之必要者，基於檢察一體原則，
    得由該管檢察長對於轄區內之案件，以事前概括選任鑑定人
    或囑託鑑定機關之方式，俾便轄區內之司法警察官、司法警
    察對調查中之此類案件，得即時送請事前已選任之鑑定人或
    囑託之鑑定機關實施鑑定。扣案之海洛因、甲基安非他命及
    疑為Ｋ他命之白色粉末，雖由查獲之海巡署巡防總局高雄市
    南部地區巡防局送請法務部調查局、高雄醫院大學附設中和
    紀念醫院、高雄市立凱旋醫院鑑定，但法務部調查局及各該
    醫院附設之檢驗機構，均為臺灣高等法院檢察署檢察長事先
    概括選任之鑑定機關，仍屬受檢察官囑託鑑定，所出具之書
    面鑑定報告，應屬刑事訴訟法所定之傳聞例外，當具有證據
    能力。
三、本案對乙○○所使用0000000000行動電話門號所為之通訊監
    察，係依通訊保障及監察法規定，經法官審查後核發而實施
    ，有通訊監察書暨門號可稽（警卷第42、43頁），為合法之
    通訊監察。在通訊監察期間取得乙○○以行動電話與被告對
    話之錄音，並無違法取證之瑕疵，依此核發之通訊監察書所
    監聽之錄音帶及譯文，業經被告及辯護人、檢察官就各該監
    聽譯文所示對話內容（警卷第7 至10頁）之真正均不爭執，
    監聽譯文所表彰依法律規定程序所取得之語音證物內容，具
    有證據能力。
貳、實體部分：
一、公訴意旨略以：被告基於販賣第一級毒品海洛因、第二級毒
    品甲基安非他命、第三級毒品愷他命之犯意，於民國97年6
    月25日在高雄縣鳳山市○○路某超商向綽號「阿狗」男子販
    入不詳數量之海洛因、甲基安非他命與愷他命後，以綽號「
    美美」自稱，對外以0000000000、0000000000門號之行動電
    話，作為販賣毒品聯絡工具，於同年6 月22日22時44分許，
    以0000000000門號行動電話與使用0000000000門號行動電話
    之買主聯絡，約定以1 單位、新臺幣（下同）3,000 元，在
    高雄市○○區○○路底某處賣出並交付愷他命予該買主。嗣
    警方根據通訊監察譯文，於同年6 月27日6 時40分許，持搜
    索票至高雄縣鳥松鄉○○村○○路215 號4 樓之2 ，查獲被
    告持有海洛因5 包（3 包淨重2.87公克、空包裝總重0.69公
    克、純度31.46%、純質淨重0.9 公克；2 包淨重5.94公克、
    空包裝總重0.46公克、純度58.52%、純質淨重3.48公克）；
    甲基安非他命7 包（驗前淨重23.634公克，驗後淨重23.624
    公克）；白色粉末1 包（未驗出毒品成分）、包裝紙盒1 只
    、塑膠製鏟子5 支、包裝紙袋2 只、鐵製鏟子1 支、黃色零
    錢包1 只、電子磅秤1 台、安非他命吸食器1 組、Nokia 手
    機1 支（附掛門號0000000000）、三星手機1 支（附掛門號
    0000000000），因認被告涉有毒品危害防制條例第4 條第1
    項、第2 項、第3 項之販賣第一級毒品、販賣第二級毒品、
    販賣第三級毒品罪嫌；並以查獲被告持有以上之物，及被告
    於97年6 月19日及22日分別以0000000000、0000000000門號
    行動電話與0000000000門號行動電話使用者即乙○○通話之
    監聽內容，為其論據。
二、按犯罪事實應依證據認定之，無證據不得認定犯罪事實；不
    能證明被告犯罪，應諭知無罪之判決；刑事訴訟法第154 條
    第2 項及第301 條第1 項定有明文。刑事訴訟法上所謂認定
    犯罪事實之證據，係指足以認定被告確有犯罪行為之積極證
    據而言，如未能發現相當證據或證據不足以證明，自不能以
    推測或擬制之方法，以為裁判基礎。認定不利於被告之事實
    ，須依積極證據，苟積極證據不足為不利被告之認定時，即
    應為有利於被告之認定，更不必有何有利之證據。認定犯罪
    事實所憑之證據，雖不以直接證據為限，間接證據亦包括在
    內，然而無論直接證據或間接證據，其為訴訟上之證明，須
    於通常一般之人均不致有所懷疑，而得確信其為真實之程度
    者，始得據為有罪之認定，倘其證明尚未達到此一程度，而
    有合理之懷疑存在，無從使事實審法院得有罪之確信時，即
    應由法院為諭知被告無罪之判決。亦即若證據資料在經驗科
    學上或論理法則上尚有對被告較為有利之存疑，而無從依其
    他客觀方法排除此項合理之可疑，即不得以此資料作為斷罪
    之基礎。且刑事訴訟制度受「倘有懷疑，即從被告之利益為
    解釋」、「被告應被推定為無罪」之原則所支配，故得為訴
    訟上之證明者，無論為直接或間接證據，須客觀上於一般人
    均不致有所懷疑而達於確信之程度者，始可據為有罪之認定
    ，倘其證明尚未達於確信之程度，而有合理可疑存在時，即
    難據以為被告不利認定，換言之，在法律判斷上，即不能為
    被告有罪之認定。
三、訊據被告否認有販賣任何毒品之犯行，辯稱：查獲之海洛因
    、甲基安非他命及其他物品係供自已施用，且監聽所得我與
    別人之通話交談內容並非販賣等語。經查：
  (一)在被告住處查獲扣案可疑為毒品之物，經送驗結果，其中海
    洛因5 包（3 包淨重2.87公克、空包裝總重0.69公克、純度
    31.46%、純質淨重0.9 公克；2 包淨重5.94公克、空包裝總
    重0.46公克、純度58.52%、純質淨重3.48公克）；甲基安非
    他命7 包（驗前淨重23.634公克，驗後淨重23.624公克）；
    疑似愷他命之白色粉末1 包並無毒品成分，有法務部調查局
    濫用藥物實驗室鑑定書、高雄醫學大學附設中和紀念醫院檢
    驗報告可憑（偵查卷第41頁；原審卷第76、77頁）。而被告
    查獲後所採尿液，經送檢驗結果呈嗎啡及甲基安非他命陽性
    反應，此部分涉犯之施用第一級毒品罪、施用第二級毒品罪
    ，復經原審判處有期徒刑8 月、有期徒刑4 月，並定應執行
    刑為有期徒刑11月確定，亦有高雄市立凱旋醫院濫用藥物尿
    液檢驗報告、原審97年度審訴字第3801號宣示判決筆錄可稽
    （偵查卷第36頁；原審卷第78至81頁）。參酌被告同居女友
    林依婷所稱：「我知道甲○○有在吸食毒品；我不知道他是
    跟何人買毒品，不知道電子磅秤是作何用；在我房間查獲的
    現金（70,000元至80,000元）都是我的；甲○○沒有工作，
    我有時候會拿錢給他，每月房租6,500 元都是我在繳」（警
    卷第13、14頁），被告應有施用海洛因及甲基安非他命惡習
    。且被查獲之毒品數量，其中海洛因純質淨重4.38公克，甲
    基安非他命驗後淨重23.624公克，依「Clarke's Analysis
    of Drugs and Poisons」一書第3 版記述：「正常人之海洛
    因一般劑量為每4 小時施用5 至10毫克（純品），其最低致
    死劑量為200 毫克（若單次使用超過此劑量即有致命之可能
    性）；甲基安非他命鹽酸鹽每日正常使用劑量從2.5 至25毫
    克之間，其最低致死劑量為1 公克。惟久用成癮者對該等藥
    物產生耐藥性，其程度因個人體質、使用頻率與接觸時間之
    長短而異，可使其致死劑量增至數倍或10倍以上。人體每日
    可耐受之劑量，受當日使用次數每次使用劑量，使用密集度
    及個人耐藥性等因素影響，依個案而異。密集使用可能因代
    謝不及造成體內囤積而使耐受量下降；單次使用則易因過量
    而中毒」，有行政院衛生署管制藥品管理局93年10月1 日管
    檢字第0930009353號函釋明確。依此標準計算，扣案之海洛
    因純質淨重4.38公克，可供被告施用438 次至876 次，即可
    施用73日至123 日；扣案之甲基安非他命驗後淨重23.624公
    克，可施用2 日至20日，其中海洛因之數量雖稍多，然非顯
    然超過一般施用者之合理用量。按持有毒品之原因，究為「
    販賣」、「運輸」、「意圖販賣」、「轉讓」、「施用」，
    均有可能，行為人究竟基於何種原因而持有，須以嚴格之證
    據加以證明，亦即必須有相當之客觀事實，足以表徵其主觀
    意念之遂行性及確實性，始足當之。被告雖持有之電子磅秤
    、包裝紙、鏟管、行動電話等物，但亦持有供施用之吸食器
    ，並有自己施用之事實，倘非另有其他積極佐證，不能僅以
    持有毒品之數量及其他工具之外觀，即推論必定係與販賣有
    關。
  (二)倘認被告係供自己施用而持有扣案之海洛因及甲基安非他命
    （按被告並未施用或持有愷他命），嗣後準備再行賣出牟利
    ，但其後仍應有具體交易即人、地、時、物、事加以連結，
    相互佐證，始能憑以論罪。而乙○○所使用0000000000門號
    行動電話，經檢察官核發通訊監察書予以監聽，認為與被告
    所使用0000000000、0000000000門號行動電話，有下列可疑
    為與毒品有關之對話內容（通訊監察書及監聽全部譯文附於
    警卷第7 至10、41至48頁）：
    (1)97年6 月19日16時41分許（下稱第1 通）：
      乙○○：我朋友問半瓶飲料多少？
      甲○○：80,000。
      乙○○：小罐的？
      甲○○：小罐10,000。
      乙○○：半呢？
      甲○○：6,000 。
      乙○○：我問看看，好再跟你講。
    (2)97年6 月22日20時44分許（下稱第2 通）：
      乙○○：想要你載我去市區，因為我朋友要跟你買飲料。
      甲○○：要買那一種飲料？
      乙○○：3,000 元的飲料。
      甲○○：喔！
      乙○○：他人現在台中還沒有下來，差不多快到了。
      甲○○：要到了喔！
      乙○○：快到了，不過我現在沒車。
      甲○○：等他到時，你再打給我，我跑也沒關係。
      乙○○：因他跟我說差不多到九如交流道下，現在出來，
              差不多。
      甲○○：要過去那裡？
      乙○○：你要下來嗎？七賢路？
      甲○○：七賢路那裡？尾段？你那邊嗎？
      乙○○：不然我那邊也可以。
      甲○○：好啊。
      乙○○：我那邊好了。
      甲○○：好。
    然第1 通之交談內容，所謂「飲料」究指何物，被告以為乙
    ○○係在詢問愷他命之行情，乙○○則認為當時係開玩笑詢
    問有關涼飲之事（原審卷第126 頁），兩人於對談時，主觀
    上各自設定之認知，即有重大歧異，無從認定有意思表示相
    互合致之情形。縱認乙○○不願吐實而故意迴護，然綜觀對
    談前後意旨，兩人僅在相互詢問、討論，乙○○更表明係為
    他人代為詢問，對於詢問結果是否付諸實行，尚要另行確定
    ，自無法認定已經構成買賣特定標的物之合意。至於第2 通
    雖係相約見面，但其後究竟有無實際見面？見面後有無依約
    定內容進行交易？則均無其他佐證可得加以確定。且乙○○
    更指稱該次係遭被告欺騙、一直變更地點、最後沒有等到人
    （原審卷第141 頁）。而該次通話所謂「飲料」究指何物？
    倘係毒品，究指何種類之毒品？亦有未明。公訴人依以上通
    話內容而推測被告係在販賣毒品並已完成交易，自屬牽強，
    復未提出其他積極證據，足資證明被告以上對話係針對乙○
    ○或其引介之人販賣毒品而相互聯絡，及其後確有如通聯內
    容之具體交易行為，依「罪證有疑、利歸被告」原則，認應
    以無法證明犯罪予以排除，而為無罪之判決。
四、綜上所述，原審以被告罪證不足，對其被訴之販賣第一級毒
    品、販賣第二級毒品、販賣第三級毒品，均為無罪之諭知，
    核無違誤；檢察官上訴意旨，認原審未為有罪判決為不當，
    為無理由，應予駁回。
據上論斷，應依刑事訴訟法第368 條，判決如主文。
本案經檢察官李門騫到庭執行職務。
中    華    民    國    98    年    8     月    24    日
                  刑事第五庭    審判長法  官  曾永宗
                                      法  官  任森銓
                                      法  官  王伯文
以上正本證明與原本無異。
檢察官如不服本判決應於收受本判決後10日內向本院提出上訴書
狀，其未敘述上訴理由者，並得於提起上訴後10日內向本院補提
理由書狀（應附繕本）「切勿逕送上級法院」。
中    華    民    國    98    年    8     月    24    日
                                      書記官  黎  珍


司法院資訊處製作；財團法人民間司法改革基金會備份。
